臺灣花蓮地方法院刑事判決
110年度原交訴字第2號
公  訴  人  臺灣花蓮地方檢察署檢察官
被      告  陳新作



選任辯護人  薛智友律師（法律扶助）
上列被告因過失致死案件，經檢察官提起公訴（110年度偵字第1
55號），本院判決如下：
    主  文
陳新作犯過失致人於死罪，處有期徒刑陸月，如易科罰金，以新
臺幣壹仟元折算壹日。
    事  實
一、陳新作於民國109年10月23日下午6時47分許，駕駛車牌號碼
    0000-00號自用小客貨車，沿花蓮縣秀林鄉省道台九線由南
    往北方向行駛，於行經行經該路段165.8公里處時，本應注
    意車前狀況，隨時採取必要之安全措施，且依當時天候陰，
    夜間有照明，柏油路面乾燥、無缺陷、無障礙物等外在情況
    ，依其智識程度及當時情況並無不能注意之情事，竟疏未注
    意；適有行人劉翠英（起訴書誤載為涂翠英）於該處自東往
    西方向欲穿越道路，亦疏未注意在劃有分向限制線之路段不
    得穿越道路，竟貿然進入道路並跨越該路段之分向限制線，
    陳新作所駕駛之上開車輛因而撞擊劉翠英，致其受有全身多
    處鈍創之傷害，雖經緊急送醫救治，但仍於同日晚間8時19
    分許不治死亡。
二、案經臺灣花蓮地方檢察署檢察官相驗後簽分偵查起訴。
    理  由
壹、證據能力之說明：
一、按被告以外之人於審判外之言詞或書面陳述，除法律有規定
    者外，不得作為證據，刑事訴訟法第159條第1項固有明文。
    惟按當事人、代理人或辯護人於法院調查證據時，知有第15
    9條第1項不得為證據之情形，而未於言詞辯論終結前聲明異
    議者，視為有前項之同意，同法第159條之5第2項亦有明文
    。本案判決所引用具傳聞性質之各項證據資料，經本院於審
    判期日依法踐行調查證據程序，檢察官、被告陳新作及辯護
    人於言詞辯論終結前，均未聲明異議，本院審酌結果，認上
    開證據資料製作時之情況，尚無違法不當及證明力明顯過低
    之瑕疵，亦認為以之作為證據應屬適當，依上開規定，應認
    有證據能力。
二、至於本院所引之非供述證據部分，經查並非違法取得，復無
    依法應排除其證據能力之情形，且經本院於審理期日提示予
    被告辨識而為合法調查，亦有證據能力。
貳、實體部分：
一、認定犯罪事實所憑之證據及理由：
（一）上開犯罪事實，業據被告於本院審理時已坦承不諱（見本
      院卷第276頁），復有道路交通事故現場圖、道路交通事
      故調查報告表（一）、（二）、現場照片及監視器翻拍照
      片數幀、佛教慈濟醫療財團法人花蓮慈濟醫院診斷證明書
      、臺灣花蓮地方檢察署相驗屍體證明書及檢驗報告書、交
      通部公路總局臺北區監理所花東區車輛行車事故鑑定會鑑
      定意見書及交通部公路總局車輛行車事故鑑定覆議會覆議
      意見書等件附卷可參（見相字卷第57、67、71-73、91-18
      5、201、207-214、285-286頁、本院卷第203-205頁），
      足見被告上揭自白與事實相符，堪以採信。
（二）按汽車行駛時，駕駛人應注意車前狀況，並隨時採取必要
      之安全措施，道路交通安全規則第94條第3項已有明文。
      被告既考領有合格駕駛執照，有證號查詢汽車駕駛人資料
      在卷可參（見相字卷第89頁），依其個人駕駛經驗，對於
      上開規定理應知之甚詳；又依案發當時為天候陰，夜間有
      照明，柏油路面乾燥、無缺陷、無障礙物等情，有道路交
      通事故調查報告表（一）附卷可憑（見相字卷第71頁），
      因此客觀上並無不能注意之情事。是被告於上開時地駕駛
      車輛時本應注意車前狀況，並隨時採取必要措施，且依當
      時情況並無不能注意之情事，竟疏未注意及此，違反前揭
      規範，因而撞擊被害人，嗣經送醫後仍不治死亡，是被告
      對本件交通事故之發生顯有過失，且被告行為與被害人之
      死亡結果間具有因果關係，均可認定。
（三）被告雖於本院準備程序時否認有何過失致死之犯行，並辯
      以：當時因天候較暗，而被害人乃突然穿越道路，我未看
      到有人經過，對於本案事故發生並無過失等語；其辯護人
      則為被告提出辯護意旨略以：被告未超速行駛且已盡必要
      注意，本可信賴其他參與交通之人亦遵守交通規則，但被
      害人卻違規穿越道路行走，被告就此部分實無法預防，應
      得主張信賴原則，其主觀上應無過失等語。惟查：
　  ⒈本件事故地點於案發時係夜間有照明，柏油路面乾燥、無
      缺陷、無障礙物，客觀上並無不能注意之情事等情，均如
      前述，且現場監視器錄影檔案經本院當庭勘驗後（勘驗結
      果詳如附件），顯示被害人手拉推車於晚間6時47分12秒
      許遭被告車輛撞擊後，在晚間6時47分31秒至同時48分18
      秒之期間內尚有多部車輛行經該處，並有明顯閃避被害人
      遺留推車之情形（見本院卷第89-90頁），可見當時其他
      行經該處之駕駛人對於現場路況情形均能清楚察覺，且有
      採取閃避之時間及空間，益徵案發時於客觀上並無不能注
      意之情形甚明，是被告以前詞置辯，難認有據，即無可採
      。
　  ⒉又按交通刑事法令所謂信賴原則之適用，應以自身並未違
      規為前提，且係指在道路交通事故之刑事案件上，參與交
      通行為之一方，遵守交通法規秩序，得信賴同時參與交通
      行為之對方或其他人，亦必會遵守交通法規秩序，不致有
      違反交通法規秩序之行為發生，因此，對於對方或其他人
      因違反交通法規秩序之行為所導致之危險結果，即無注意
      防免之義務，從而得以免負過失責任；縱本身無違規情形
      ，如於他人之違規事實已極明顯，同時有充足之時間可以
      採取適當之措施以避免發生交通事故之結果時，即不得以
      信賴他方定能遵守交通規則，以免除自己之責任（最高法
      院86年度台上字第2426號、83年度台上字第5470號刑事判
      決意旨參照）。基此，交通事故發生時，並非被害人一旦
      有違規行為，行為人即得據此完全免除責任，仍須視行為
      人本身是否具有過失行為，且須其對於該被害人之違規行
      為無法預見且無充足之時間可採取適當之措施以避免發生
      交通事故，方得執「信賴原則」而得免責。而被告疏未注
      意車前狀況及隨時採取必要措施，導致本件事故發生等情
      ，既如上述，其駕駛行為已有過失，則依上揭說明，本案
      即無信賴原則之適用。故辯護人上揭認被告無從預防本件
      事故發生，應得主張信賴原則，其主觀上並無過失等語，
      亦不足採。
（四）另上開鑑定意見書雖認被害人於夜間違規跨越中央分向限
      制線穿越道路時，未充分注意車道來車，未讓行進中車輛
      先行，為肇事主因等語，惟依上所述，被告就本件事故既
      有過失，則被害人雖亦與有過失，惟被告亦無法據此解免
      其罪責，附此敘明。
（五）綜上所述，本案事證明確，被告犯行堪以認定，應依法論
      科。
二、論罪科刑：
（一）核被告所為，係犯刑法第276條之過失致死罪。又被告於
      肇事後，在有偵查權限之警察機關尚不知何人為肇事者前
      ，留在現場並主動向據報前來處理之員警坦承肇事，而自
      首並接受裁判，有花蓮縣警察局新城分局道路交通事故肇
      事人自首情形記錄表1紙附卷可佐（見相字卷第85頁），
      符合自首要件，爰依刑法第62條前段規定，減輕其刑。
（二）爰以行為人責任為基礎，審酌被告駕駛車輛行經事實欄所
      載地點，因疏未注意車前狀況而肇事，致違規穿越道路亦
      有過失之被害人喪失寶貴生命，實有不該；又被告於犯後
      之初否認犯行，嗣於本院審理尚知坦承犯行，並稱已先行
      支付喪葬費用新臺幣23萬元，惟因無法與被害人家屬取得
      聯繫致無法和解等語（見本院卷第277頁），其犯後態度
      尚可；再衡酌被告之過失程度（其為本案事故之肇事次因
      ）、前無其他前科素行（見卷附臺灣高等法院被告前案紀
      錄表），以及被告自述國小畢業之智識程度，現從事木工
      並需扶養配偶、經濟狀況不佳之生活狀況（見本院卷第27
      7頁）等一切情狀，量處如主文所示之刑，並諭知易科罰
      金之折算標準。另辯護人雖請求本院對被告宣告緩刑，惟
      本院審酌被告迄未與被害人家屬和解或取得其原諒，且未
      見被告展現其彌補損害之誠意，經衡量被告犯罪情節及犯
      後態度等節，認本案所宣告之刑，並無以暫不執行為適當
      之情形，故不宜為緩刑宣告，併此敘明。
據上論斷，應依刑事訴訟法第299條第1項前段，刑法第276條、
第62條前段、第41條第1項前段，刑法施行法第1條之1第1項，判
決如主文。
本案經檢察官羅國榮提起公訴，經檢察官簡淑如到庭執行職務。
中　　華　　民　　國　　111 　年　　1 　　月　　25　　日
                  刑事第二庭  審判長  法  官　黃英豪
                                      法  官  黃夢萱
                                      法  官  蔡瑞紅
以上正本證明與原本無異。
如不服本判決應於收受送達後20日內向本院提出上訴書狀，並應
敘述具體理由。其未敘述上訴理由者，應於上訴期間屆滿後20日
內向本院補提理由書(均須按他造當事人之人數附繕本)「切勿逕
送上級法院」。告訴人或被害人如對於本判決不服者，應具備理
由請求檢察官上訴，其上訴期間之計算係以檢察官收受判決正本
之日期為準。
辯護人依據刑事訴訟法第346條、公設辯護人條例第17條及律師
法第32 條第2項、第36條等規定之意旨，尚負有提供法律知識、
協助被告之義務（含得為被告之利益提起上訴，但不得與被告明
示之意思相反）。
中　　華　　民　　國　　111 　年　　1 　　月　　25　　日

                                      書記官  戴國安
附錄本案論罪科刑法條全文：
中華民國刑法第276條
因過失致人於死者，處5年以下有期徒刑、拘役或50萬元以下罰
金。
【附件】
18：46：02
一名手拉推車之行人自監視器畫面右上處民宅內走出，走至民宅
前。
18：46：39
該行人手拉推車往道路方向行走。
18：47：07
該行人手拉推車走至監視器畫面右上處，馬路外側實心白線上，
準備穿越道路。
18：47：10
該行人手拉推車往畫面下方行走欲穿越馬路，並走至監視器畫面
右側、道路外側實心白線與中線雙黃線中間之白色虛線上。
18：47：11
一輛銀色廂型車自監視器畫面右側之內側車道出現，並朝向畫面
左側行駛。
18：47：12
該銀色廂型車撞擊該名手拉推車之行人，持續往監視器畫面左側
行駛，該行人之推車停留在監視器畫面右側之上方道路白色虛線
上。
18：47：14
銀色廂型車消失於監視器畫面左側。
18：47：31
一輛貨櫃車自監視器畫面右側之內側車道出現並朝向畫面左側行
駛，於行經推車處時有明顯向右閃避之動作。
18：47：45
一輛自小客車自監視器畫面右側之內側車道出現並朝向畫面左側
行駛，於行經推車處時有明顯向右閃避之動作。
18：48：18
一輛自小客車自監視器畫面右側之內側車道出現並朝向畫面左側
行駛，於行經推車處時有明顯向右閃避之動作。
18：48：25
監視器畫面左側及上方出現民眾數名，並陸續將警示號誌置放於
該推車後方處。